【裁判字號】    96,訴,2406
【裁判日期】    970904
【裁判案由】    關稅法
【裁判全文】
臺北高等行政法院判決
                                     96年度訴字第02406號
                              .
原      告  啟玄貿易有限公司
代  表  人  甲○○（董事）
訴訟代理人  羅美棋律師（兼送達代收人）
複代理人    王秋惠（會計師）
被      告  財政部臺北關稅局
代  表  人  饒平（局長）
訴訟代理人  乙○○
            丁○○
            丙○○
上列當事人間因關稅法事件，原告不服財政部中華民國96年5 月
11日台財訴字第09500631070 號訴願決定（案號：第00000000號
），提起行政訴訟，本院判決如下：
    主  文
原告之訴駁回。
訴訟費用由原告負擔。
    事實及理由
一、原告起訴後，被告代表人先後變更為李茂、饒平，均經分別
    具狀聲明承受訴訟，核無不合，應予准許，合先敘明。
二、事實概要：原告於民國（下同）94年10月20日委由悅勝報關
    行股份有限公司（下稱悅勝公司）向被告報運出口貨物乙批
    （報單號碼：CA/94/586/20250 號），原申報貨物名稱、數
    量為INTEGRATED CIRCUIT（DRAM CS-3729VT）30,000 PCE（
    下稱系爭貨物），產地為MALAYSIA，離岸價格為新台幣（下
    同）4,082,985 元（即USD 123,000 元）。經被告取樣查驗
    結果，實際出口貨物名稱、數量與原申報相符，產地則為
    KOREA ，離岸價格部分經查價後，依鑑得價格更改離岸價格
    為995,850 元。原告於95年10月3 日提出呈請書，申請更正
    系爭貨物之離岸價格，經被告審認原鑑得價格仍應維持，乃
    以95年11月16日北普出字第0951024115號函（下稱原處分）
    否准原告所請。原告不服，提起訴願遭決定駁回，遂提起行
    政訴訟。
三、原告起訴主張：
  (一)進口報單第CA/94/201/03137 號（下稱03137 號進口報單）
    及出口報單第CA/94/586/20250 號（下稱本件出口報單）之
    貨物名稱、品質及規格均載為IC CS-3729VT，數量均為30,0
    00件，且該出口報單載有「洋貨復運出口」字樣，顯見該2
    份報單之貨物係同一批貨物。原告係於94年9 月25日自香港
    進口系爭貨物，申報之完稅價格為3,850,451 元，旋於同年
    10月20日外銷予新加坡商MOAKOADA TRADING，申報之離岸價
    格為4,082,985 元，原告賺取之差價為232,534 元，如按被
    告鑑價之進貨價格995,850 元計算，則毛利為410%，顯與事
    理不合。又系爭貨物核定進口起岸價格及課徵營業稅時，被
    告亦未改以995,850 元為計稅基礎，仍依3,850,451 元核課
    營業稅。
  (二)系爭貨物申報進口時，報關行誤植產地為馬來西亞，正確產
    地為韓國，南韓之經濟、人工、原物料及製造成本等均較馬
    來西亞高，被告卻認定系爭貨物之產品價格不及於馬來西亞
    產製者之三分之一，顯與事理有違。
  (三)原告業提供報價單、信用狀申報書、進口結匯收據。查報關
    實務上，關稅局亦以報關人提出報價單，再與發票、信用狀
    、進口報單等文件交叉比對，該報價單之原本附於進口報單
    下，被告如就報價單之真實性質疑，自可依職權調閱，且原
    告報關進口時，被告亦未質疑該報價單不能作為進項憑證。
    次查國際貿易上之付款可分次給付，本件貨款總額參考信用
    狀與報價單、進口報單金額三者相合，尚難以分期付款即謂
    金額不符。
  (四)按鑑定是否客觀、有無專業知識及鑑定依據皆係可受公評之
    事，被告以機密為由不予閱卷，有違行政程序法第46條規定
    。
  (五)被告認定原告低價高報以逃漏營業稅，查系爭貨物進口時之
    營業稅為192,522 元，如依被告鑑價價格995,850 元計算，
    則營業稅不及50,000元，原告自無逃漏營業稅等情。並聲明
    求為判決1.撤銷訴願決定及原處分。2.判命被告作成准將系
    爭貨物離岸價格更正為4,082,985 元之處分。
四、被告則以：
  (一)查03137 號進口報單係按免審免驗C1方式通關進口，未經查
    驗貨物及審核文件，其產地申報為馬來西亞；本件出口報單
    貨物出口時係以應審應驗C3方式通關，經被告查驗，產地更
    正為KOREA 。該2 批貨物產地不同，顯係不同貨物。又原告
    提示之報價單並非正式約定之交易價格文件，尚難以此為價
    格佐證資料，且該文件是否為真實交易過程之文件亦屬有疑
    。原告提示之開發信用狀申請書Description of goods貨品
    名稱欄位所載IC OS-3729VT與03137 號進口報單及本件出口
    報單所載型號CS-3729VT 並不相符。原告提示之彰化銀行匯
    入匯款買匯水單匯款金額為USD 107,973.50，與本件出口報
    單申報之離岸價格USD 123,000 亦不相符。被告曾多次請原
    告提供產品資料，原告雖提出有關DRAM資料影本，但未附原
    廠型錄，無法得知其廠牌及製造商詳情，原告亦無任何說明
    ，反稱原承辦人已過世，其業務公司已無人懂，亦找不到其
    他資料。故原告所提佐證價格資料之文件未可採信，被告乃
    依鑑得價格作為更改離岸價格之依據。
  (二)原告之營業項目為其他加工紙製造、其他塗料染料製造、未
    分類其他橡膠品製造等，並非IC通路商。經統計其於94年6
    月至95年6 月間，進、出口品項僅有IC（DRAM）1 項，進口
    金額計2 億2,587 萬元，出口金額計2 億2,234 萬元，其進
    出口模式固定，幾乎全由馬來西亞進口，然後全銷往新加坡
    。03137 號進口報單及本件出口報單之進、出口日期分別為
    94年9 月25日及94年10月20日，經搜集該段進出口期間前後
    DRAM之價格資料，發現自94年9 月25日進口後，DRAM價格即
    全面走跌，同年10月上旬DRAM合約價創下近4 月新低，惟原
    告於將近1 個月後出口，非但未虧損，還能高賣（USD3.9進
    ，USD4.1出），非正常貿易所應有，何況尚未扣除運費、匯
    損（臺幣兌美元匯率由32.9貶至33.195）等。且遍查該期間
    並無任何DRAM產品價格介於USD3.9～4.1 間之資料，被告參
    考本案出口時行情價格，並檢具貨樣依關稅總局詢價作業鑑
    價商名冊，請專業商憑樣核價，以該批DRAM出口時樣態，按
    合理價格USD 1/PCE 核定，核屬適法。被告復於97年5 月16
    日另訪查DRAM相關業者，據告稱系爭貨物依其型號編碼推估
    應為8 ×32（256MB ）之SDRAM ，為台製韓貨。該公司進貨
    單價為（美金）1.5 ～6.8/pce 間，價格之差距在於讀取速
    度不同及採購數量，又此類貨物進出口時皆為原封包裝（真
    空、防潮錫箔包覆），如為散裝進出口則應屬於劣質或瑕疵
    品。查系爭貨物出口時之貨物狀態為散裝，非新品，且部分
    貨品料號已磨損，以如此品質，申報單價每pce USD3.9，遠
    逾新品行情價，故鑑價商按上開各項影響價格因素，認定系
    爭貨物單價約USD 1/pce 。
  (三)按貨品有高階與低階、有規格品與次級品等之分，其貨品價
    值與生產國別難謂有絕對關係。又「DXI （Dram Exchange
    Index ）為DRAM產值變化的指標，由DRAM產量的變化與價格
    所組合產生」「DXI 是DRAM產值的一個指標，用來幫助DRAM
    相關業者‧‧‧追蹤DRAM價格‧‧‧」係由全球電子產業市
    場情報的領先提供者（集邦科技）建立的專業記憶體報價網
    站DRAMeXchange所提供，包含DRAM歷史價格走勢及合約價格
    趨勢，欲查詢DRAM價格，DXI 自有其參考價值。
  (四)依訴願法第51條第2 款及政府資訊公開法第18條第4 款之規
    定，均對行政準備程序前之準備資料為不得閱覽之規定，故
    被告將鑑價資料核列不得閱覽，核屬適法等語，資為抗辯。
    並聲明求為判決駁回原告之訴。
五、本院之判斷：
  (一)按「出口貨物之申報，由貨物輸出人於載運貨物之運輸工具
    結關或開駛前之規定期限內，向海關辦理；其報關驗放辦法
    ，由財政部定之。」「出口貨物之價格，以輸出許可證所列
    之離岸價格折算申報，免除輸出許可證者，以輸出口岸之實
    際價值申報。前項以實際價值申報者，應於報關時檢附發票
    或其他價值證明文件。」為關稅法第16條第2 項及出口貨物
    報關驗放辦法第10條所明定。
  (二)如事實欄所載事實，有本件出口報單、稽核報告、鑑價談話
    紀錄、原告95年10月3 日呈請書及原處分等件影本可稽（見
    原處分卷2 附件1 、2 ，本院卷證物袋），堪認為真實。原
    告主張系爭貨物與03137 號進口報單之貨物係同一批貨物，
    原告於94年9 月25日自香港進口系爭貨物，同年10月20日以
    232,534 元之合理差價外銷予新加坡商MOAKOADA TRADING，
    並未低價高報離岸價格云云。經查：
  1.系爭貨物經取樣查驗，產地為韓國，03137 號進口報單申報
    之來貨產地為馬來西亞，二者顯非同一貨物。系爭貨物申報
    之貨物名稱INTEGRATED CIRCUIT（DRAM CS-3729VT）雖與03
    137 號進口報單申報之貨名IC（CS-3729VT ）相同，數量亦
    相同，惟二者均未申報貨物廠牌及規格，且後者係以免審免
    驗C1方式通關，未經查驗貨物，二者之產地亦不同，自難僅
    以貨名及數量相同，即認係同一批貨物。
  2.系爭貨物與03137 號進口報單來貨既非同一，原告所提該報
    單進口貨物之報價單、開發信用狀申請書（本院卷第23、24
    頁）自不足以為系爭貨物價格之依據。至於原告所提彰化銀
    行匯入匯款買匯水單匯款金額為USD 107,973.50，與本件出
    口報單申報之離岸價格USD 123,000 並不相符，自不得據以
    認定系爭貨物之離岸價格。
  3.本件出口報單註記為洋貨復運出口轉運銷售，惟系爭貨物無
    法認與03137 號進口報單為同一貨物，且無廠牌及規格，業
    如前述，原告復未提供原廠型錄等產品文件，被告無從依相
    關資料核估系爭貨物離岸價格，乃將取具之貨樣送請關稅總
    局詢價作業鑑價商名冊內之專業商依其出口時之態樣為鑑價
    ，另參考專業記憶體報價網站提供之DRAM產值價格變化指標
    DXI （見本院卷第76-90 頁及證物袋），核估系爭貨物離岸
    價格，並非無據。
  4.DRAM為精細產品，重視防塵，通常皆以真空、防潮方式原封
    包裝，以防污染。系爭貨物出口時為散裝，且為當時已停產
    之舊品，顯非高價商品而屬劣質或瑕疵品，被告以DRAM價格
    自94年9 月間即全面走跌，參考系爭貨物出口時之行情價格
    ，採據專業商之鑑價核定貨物離岸價格，並無違法之處。又
    本件鑑價商係經營電子成品、半成品（配件）及電子零件進
    出口買賣業務之專業商，對RAM 產品之價格自較明瞭，此與
    學術機構所為鑑定係不同專業領域，原告聲請再將系爭貨物
    送鑑價，顯無必要。另專業商之鑑價談話筆錄業經提示原告
    ，原告閱覽卷宗時亦自訴願卷內之稽核報告查知專業商（見
    本院卷第51、67頁），自不生違反行政程序法第46條之問題
    。
六、綜上所述，原告主張均無可採。從而被告以其原鑑得價格應
    予維持，否准原告更正系爭貨物離岸價格之申請，訴願決定
    予以維持，均無違誤。原告徒執前詞訴請撤銷，並命被告作
    成准將系爭貨物離岸價格更正為4,082,985 元之處分，為無
    理由，應予駁回。
七、兩造其餘陳述於判決結果不生影響，無庸一一論列，併予敘
    明。
據上論結，本件原告之訴為無理由，爰依行政訴訟法第98條第1
項前段，判決如主文。
中    華    民    國    97    年     9    月    4     日
                臺北高等行政法院第三庭
                              審判長法  官  姜  素  娥
                                    法  官  陳  心  弘
                                    法  官  楊  莉  莉
上為正本係照原本作成。
如不服本判決，應於送達後20日內，向本院提出上訴狀並表明上
訴理由，如於本判決宣示後送達前提起上訴者，應於判決送達後
20日內補提上訴理由書（須按他造人數附繕本）
中    華    民    國    97    年     9    月    4     日
                                    書記官  林  俞  文


司法院資訊處製作；財團法人民間司法改革基金會備份。
